臺灣基隆地方法院刑事判決　　　　　　　96年度交易字第28號
公　訴　人　臺灣基隆地方法院檢察署檢察官
被　　　告　丙○○
上列被告因業務過失傷害案件，經檢察官提起公訴（96年度偵字
第1159號），本院判決如下：
    主  文
丙○○從事業務之人，因業務上之過失傷害人，處有期徒刑月
，如易科罰金，以銀元佰元即新臺幣玖佰元折算壹日。
    事實及理由
一、本件犯罪事實引用起訴書（如附件）之記載。
二、按最重本刑為3 年以下有期徒刑、拘役或專科罰金之罪，以
    及刑法第320 條、第321 條之竊盜罪，經第二審判決者，不
    得上訴於第三審法院，刑事訴訟法第376 條第1 款、第2 款
    定有明文。又除簡式審判程序、簡易程序及第376 條第1 款
    、第2 款所列之罪之案件外，第一審應行合議審判，民國96
    年3 月21日總統公布、同年月23日施行之刑事訴訟法第284
    條之1 亦有明文。茲查本案於96年3 月30日繫屬本院（本院
    卷附收文章戳參照），且被告丙○○係犯刑法第284 條第2
    項前段業務過失傷害罪，依上開規定得行獨任審判，合先敘
    明。
三、證據名稱：
    (一)被告於本院之自白。
    (二)道路交通事故現場圖、道路交通事故調查報告表(一)、(二)
        、基隆市○○○道路交通事故談話紀錄表、道路交通事
        故補充資料(一)、現場照片27張。
    (三)臺灣省基宜區車輛行車事故鑑定委員會95年11月15日基
        宜鑑字第0955003167號函附基宜區950469案鑑定意見書
        、臺灣省車輛行車事故覆議鑑定委員會96年1 月29日覆
        議字第0950101188號函附府覆議字第9511188 號覆議意
        見書。
    (四)行政院衛生署基隆醫院95年8 月2 日診斷證明書2 紙。
    (五)基隆市○○○道路交通事故報案人須知。
四、論罪科刑
    (一)刑法於94年2 月2 日修正公布，95年7 月1 日施行（下
        稱新法；修正前刑法下稱舊法），新法第2 條第1 項之
        規定，係規範行為後法律變更所生新舊法律比較適用之
        準據法，於新法施行後，應適用新法第2 條第1 項之規
        定，為「從舊從輕」之比較。本案之新舊法比較詳如附
        表所示。
    (二)核被告所為，係犯刑法第284 條第2 項前段業務過失傷
        害罪。被告以一過失行為，造成告訴人黃益、乙○○
        二人受有傷害，為想像競合犯，應從一重處斷。又被告
        於肇事後，向到場處理員警坦承肇事，自首而願接受裁
        判，有偵查卷附基隆市○○○道路交通事故報案人須知
        可稽，應依舊法第62條前段之規定減輕其刑。本院審酌
        被告素行良好（卷附臺灣高等法院被告前案紀錄表參照
        ），其為本案之肇事次因，告訴人黃益之駕駛行為始
        係肇事主因，惟慮及告訴人所受傷害之程度非輕，且被
        告雖與告訴人於本院達成民事和解（本院96年度交附民
        字第17號），然並未遵約履行，迄未賠償告訴人之損害
        ，併被告犯後坦承之態度等一切情狀（依最高法院95年
        度第八次刑事庭會議決議六(一)之意旨，新法第57條之規
        定，為法院就刑之裁量審認標準見解之明文化，非屬法
        律之變更，無新舊法比較適用之問題），量處如主文所
        示之刑，併依舊法第41條第1 項前段、修正前罰金罰鍰
        提高標準條例第2 條之規定，諭知易科罰金之折算標準
        。
據上論斷，應依刑事訴訟法第284 條之1 、第299 條第1 項前段
、第310 條之1 ，刑法第2 條第1 項、第284 條第2 項前段、第
55條，修正前刑法第33條第5 款、第68條、第62條前段、第41條
第1 項前段，罰金罰鍰提高標準條例第1 條前段，修正前罰金罰
鍰提高標準條例第2 條，現行法規所定貨幣單位折算新臺幣條例
第2 條，判決如主文。
本案經檢察官丁○○到庭執行職務。
中　　華　　民　　國　　96　　年　　6 　　月　　27　　日
                    交通法庭法  官  楊皓清
以上正本證明與原本無異。
如不服本判決應於收受本判決後10日內向本院提出上訴書狀，其
未敘述上訴理由者，並得於提起上訴後10日內向本院補提理由書
狀（均須按他造當事人之人數附繕本。）「切勿逕送上級法院」
中　　華　　民　　國　　96　　年　　6 　　月　　27　　日
                            書記官  盧鏡合
附錄論罪法條：
刑法第284 條第2 項
從事業務之人，因業務上之過失傷害人者，處1 年以下有期徒刑
、拘役或1 千元以下罰金，致重傷者，處3年以下有期徒刑、拘
役或2 千元以下罰金。
附表
┌──┬───────────┬───────────┬──────┬─────────┐
│編號│     新法規定         │      舊法規定        │個別比較結果│    理由及根據    │
├──┼───────────┼───────────┼──────┼─────────┤
│ 一 │第284條第2項前段      │第284條第2項前段      │刑法第284 條│1.新法第33條第5款 │
│    │從事業務之人，因業務上│從事業務之人，因業務上│第2 項前段（│  規定罰金刑為新臺│
│    │之過失傷害人者，處1 年│之過失傷害人者，處1 年│條文本身未作│  幣1,000 元以上，│
│    │以下有期徒刑、拘役或  │以下有期徒刑、拘役或  │修正）      │  以百元計算之，新│
│    │1,000元以下罰金。     │1,000元以下罰金。     │            │  法施行後，應依新│
│    │                      │                      │            │  法第2條 第1 項之│
│    │第33條第5 款          │第33條第5 款          │舊法第33條第│  規定，適用最有利│
│    │罰金：新臺幣1,000 元以│罰金：1元以上。       │5款         │  於行為人之法律。│
│    │上，以百元計算之。    │                      │            │2.刑法第284 條第2 │
│    │                      │                      │            │  項前段之罰金刑，│
│    │刑法施行法第1條之1    │罰金罰鍰提高標準條例第│罰金罰鍰提高│  依舊法之規定，為│
│    │中華民國94年1 月7 日刑│1條                   │標準條例第1 │  銀元10,000元即新│
│    │法修正施行後，刑法分則│依法律應處罰金、罰鍰者│條前段      │  臺幣30,000元以下│
│    │編所定罰金之貨幣單位為│，就其原定數額得提高為│            │  罰金，而依新法之│
│    │新臺幣。94年1 月7 日刑│二倍至十倍。但法律依一│            │  規定，上開法條之│
│    │法修正時，刑法分則編未│定比率規定罰金或罰鍰之│            │  罰金貨幣單位為新│
│    │修正之條文定有罰金者，│數額或倍數者，依其規定│            │  臺幣，且因非屬72│
│    │自94年1 月7 日刑法修正│。                    │            │  年6 月26日至94年│
│    │施行後，就其所定數額提│                      │            │  1 月7 日新增或修│
│    │高為三十倍。但72年6 月│現行法規所定貨幣單位折│現行法規所定│  正之條文，罰金數│
│    │26日至94年1 月7 日新增│算新臺幣條例第2條     │貨幣單位折算│  額提高為三十倍，│
│    │或修正之條文，就其所定│現行法規所定金額之貨幣│新臺幣條例第│  故新法之罰金刑為│
│    │數額提高為三倍。      │單位為圓、銀元或元者，│2條         │  新臺幣30,000元，│
│    │                      │以新臺幣元之三倍折算之│            │  二者之最高罰金數│
│    │                      │。                    │            │  額相同，但最低數│
│    │                      │                      │            │  額則以舊法對被告│
│    │                      │                      │            │  較為有利，亦即新│
│    │                      │                      │            │  法並無較有利被告│
│    │                      │                      │            │  之情形，依刑法第│
│    │                      │                      │            │  2 條第1 項之規定│
│    │                      │                      │            │  ，應適用行為時之│
│    │                      │                      │            │  舊法。          │
│    │                      │                      │            │3.最高法院95年度第│
│    │                      │                      │            │  八次刑事庭會議決│
│    │                      │                      │            │  議三(一)1.參照。  │
├──┼───────────┼───────────┼──────┼─────────┤
│ 二 │第67條                │第67條                │舊法第68條  │1.新法施行前，法定│
│    │有期徒刑或罰金加減者，│有期徒刑加減者，其最高│            │  罰金刑有加減之原│
│    │其最高度及最低度同加減│度及最低度同加減之。  │            │  因者，新法施行後│
│    │之。                  │                      │            │  ，應依新法第2 條│
│    │                      │                      │            │  第1 項之規定，適│
│    │第68條                │第68條                │            │  用最有利於行為人│
│    │拘役加減者，僅加減其最│拘役或罰金加減者，僅加│            │  之法律。本案適用│
│    │高度。                │減其最高度。          │            │  舊法有法定罰金刑│
│    │                      │                      │            │  之減輕原因（自首│
│    │                      │                      │            │  ），新法第67條雖│
│    │                      │                      │            │  就罰金最低度有減│
│    │                      │                      │            │  輕之規定，然減輕│
│    │                      │                      │            │  後之數額仍較舊法│
│    │                      │                      │            │  罰金最低數額為高│
│    │                      │                      │            │  ，故新法並未較有│
│    │                      │                      │            │  利於被告，應適用│
│    │                      │                      │            │  舊法。          │
│    │                      │                      │            │2.最高法院95年度第│
│    │                      │                      │            │  八次刑事庭會議決│
│    │                      │                      │            │  議六(六)參照。    │
├──┼───────────┼───────────┼──────┼─────────┤
│ 三 │第55條                │第55條前段            │無須比較    │1.新法第55條但書係│
│    │一行為而觸犯數罪名者，│一行為而觸犯數罪名，…│            │  想像競合犯科刑之│
│    │從一重處斷。但不得科以│…從一重處斷。        │            │  限制，為法理之明│
│    │較輕罪名所定最輕本刑  │                      │            │  文化，非屬法律之│
│    │以下之刑。            │                      │            │  變更，無須為新舊│
│    │                      │                      │            │  法之比較適用。  │
│    │                      │                      │            │2.最高法院95年度第│
│    │                      │                      │            │  八次刑事庭會議決│
│    │                      │                      │            │  議五(二)參照。    │
├──┼───────────┼───────────┼──────┼─────────┤
│ 四 │第62條                │第62條                │舊法第62條前│1.犯罪及自首均在新│
│    │對於未發覺之罪自首而受│對於未發覺之罪自首而受│段          │  法施行前者，新法│
│    │裁判者，得減輕其刑。但│裁判者，減輕其刑。但有│            │  施行後，應依新法│
│    │有特別規定者，依其規定│特別規定者，依其規定  │            │  第2 條第1項 之規│
│    │。                    │。                    │            │  定，適用最有利於│
│    │                      │                      │            │  行為人之法律。被│
│    │                      │                      │            │  告之犯罪及自首時│
│    │                      │                      │            │  間，均在新法施行│
│    │                      │                      │            │  前，因舊法為「必│
│    │                      │                      │            │  減輕其刑」，新法│
│    │                      │                      │            │  則修正為「得減輕│
│    │                      │                      │            │  其刑」，新法並無│
│    │                      │                      │            │  較有利被告之情形│
│    │                      │                      │            │  ，應適用舊法之規│
│    │                      │                      │            │  定。            │
│    │                      │                      │            │2.最高法院95年度第│
│    │                      │                      │            │  八次刑事庭會議決│
│    │                      │                      │            │  議六(三)1.參照。  │
├──┼───────────┼───────────┼──────┼─────────┤
│ 五 │第41條第1項           │第41條第1項           │舊法第41條第│1.被告於犯罪時之易│
│    │犯最重本刑為5 年以下有│犯最重本刑為5 年以下有│1項前段     │  科罰金折算標準為│
│    │期徒刑以下之刑之罪，而│期徒刑以下之刑之罪，而│            │  舊法第41條第1 項│
│    │受6 個月以下有期徒刑或│受6 個月以下有期徒刑或│            │  前段，依修正前罰│
│    │拘役之宣告者，得以新臺│拘役之宣告，因身體、教│            │  金罰鍰提高標準條│
│    │幣1,000 元、2,000 元或│育、職業或家庭之關係或│            │  例第2 條（現已修│
│    │3,000 元折算一日，易科│其他正當事由，執行顯有│            │  正刪除）之規定，│
│    │罰金。但確因不執行所宣│困難者，得以1 元以上3 │            │  就其原定數額提高│
│    │告之刑，難收矯正之效，│元以下折算一日，易科罰│            │  為100 倍折算一日│
│    │或難以維持法秩序者，不│金。但確因不執行所宣告│            │  ，則本件被告行為│
│    │在此限。              │之刑，難收矯正之效，或│            │  時之易科罰金折算│
│    │                      │難以維持法秩序者，不在│            │  標準，應以銀元  │
│    │                      │此限。                │            │  300 元折算一日，│
│    │                      │                      │            │  經折算為新臺幣後│
│    │                      │罰金罰鍰提高標準條例第│修正前罰金罰│  ，應以新臺幣900 │
│    │                      │2條（現已修正刪除）   │鍰提高標準條│  元折算為一日。比│
│    │                      │依刑法第41條易科罰金或│例第2 條    │  較修正前後之易科│
│    │                      │第42條第2 項易服勞役者│            │  罰金折算標準，新│
│    │                      │，均就其原定數額提高為│            │  法並未較有利於被│
│    │                      │一百倍折算一日；法律所│            │  告，依刑法第2條 │
│    │                      │定罰金數額未依本條例提│            │  第1 項之規定，應│
│    │                      │高倍數，或其處罰法條無│            │  適用舊法第41條第│
│    │                      │罰金刑之規定者，亦同。│            │  1 項前段規定、修│
│    │                      │                      │            │  正前罰金罰鍰提高│
│    │                      │                      │            │  標準條例第2 條等│
│    │                      │                      │            │  規定，定其折算標│
│    │                      │                      │            │  準。            │
│    │                      │                      │            │2.最高法院95年度第│
│    │                      │                      │            │  八次刑事庭會議決│
│    │                      │                      │            │  議三(二)參照。    │
└──┴───────────┴───────────┴──────┴─────────┘
附件：
臺灣基隆地方法院檢察署檢察官起訴書
　　　　　　　　　　　　　　　　　　　96年度偵字第1159號
　　被　　　告　丙○○　男　33歲（民國○○年○月○○日生）
　　　　　　　　　　　　住基隆市○○區○○路112巷30弄73
　　　　　　　　　　　　號
　　　　　　　　　　　　國民身份證統一編號：Ｚ000000000號
上列被告因業務過失傷害案件，業經偵查終結，認應提起公訴，
茲將犯罪事實及證據並所犯法條分敘如下：
        犯  罪  事  實
一、丙○○自民國94年5 、6 月間始，至95年6 月底止，於新竹
    貨運公司擔任大台北地區包裹投遞運送業務，為從事駕駛業
    務之人；其於95年6 月21日上午6 時10分許，駕駛車牌號碼
    0233 -MT號自用小客車，從基隆市○○區○○路家中出發，
    沿壽山路往中山區○○路方向行駛，欲至台北縣三重市上班
    ；其行駛至壽山路中正國中前100 公尺處彎道時，原應注意
    車輛行駛時，應注意車前狀況及兩車併行之間隔，以隨時採
    取必要之安全措施；並應注意車輛行經彎道時，應減速慢行
    ，而依當時日間自然光線、天候晴、路面乾燥無缺陷、無障
    礙物、視距良好等現場路況，並無不能注意情形，竟疏未注
    意車前狀況並減速慢行，反而加速行駛，欲超越同向右前方
    由黃炯益所騎乘，後座附載乙○○之DNR-459 號輕型機車；
    適黃炯益騎乘機車亦未遵行車道彎道曲率半徑行駛，並因轉
    彎幅度過大，而往車道左方偏行，使欲超車而疏未注意之丙
    ○○閃避不及，0233-MT 號自用小車客車右前車頭側面撞擊
    黃炯益之DNR-459 號機車左側車身，黃炯益及乙○○因此人
    車倒地，黃炯益受有左側脛骨幹骨折之傷害，乙○○受有左
    側脛骨幹開放性骨折及腦震盪等傷害。嗣經警方到場處理車
    禍事故，丙○○在場承認為肇事人且接受裁判，始悉上情。
二、案經被害人黃炯益、乙○○訴由本署偵辦。
        證據並所犯法條
一、證據清單及待證事實
┌─┬────────────┬───────────────────┐
│  │證      據     名     稱│待          證          事          項│
├─┼────────────┼───────────────────┤
│一│告訴人黃炯益、乙○○指訴│車禍經過、2人受傷之事實               │
│  │                        │                                      │
├─┼────────────┼───────────────────┤
│二│被告丙○○供述          │車禍經過、被告職業、及坦承對車禍生有過│
│  │                        │失之事實                              │
│  │                        │                                      │
├─┼────────────┼───────────────────┤
│三│道路交通事故現場圖、調查│車禍路段、現場狀況                    │
│  │報告表（一）、（二）、談│                                      │
│  │話紀錄表、補充資料、照片│                                      │
│  │等                      │                                      │
├─┼────────────┼───────────────────┤
│四│台灣省基宜區車輛行車事故│被告有過失之證明                      │
│  │鑑定委員會95年11月15日基│                                      │
│  │宜鑑字第0955003167號函附│                                      │
│  │基宜區950469號鑑定意見書│                                      │
│  │、台灣省車輛行車事故覆議│                                      │
│  │鑑定委員會96年1月29日府 │                                      │
│  │覆議字第0950101188號函附│                                      │
│  │府覆議字第9511188號覆議 │                                      │
│  │意見書                  │                                      │
├─┼────────────┼───────────────────┤
│五│行政院衛生署基隆醫院診斷│告訴人2人因本件車禍受有傷害之證明，告 │
│  │證明書2紙               │訴人受傷與被告過失行為，具有因果關係之│
│  │                        │證明                                  │
│  │                        │                                      │
├─┼────────────┼───────────────────┤
│六│基隆市○○○道路交通事故│被告自首之證明                        │
│  │報案人須知1紙           │                                      │
│  │                        │                                      │
└─┴────────────┴───────────────────┘
二、按刑法上所稱「業務」，係指以反覆同種類之行為為目的之
    社會活動而言，至於報酬之有無、是否以營利為目的，均非
    所問，只須其具有反覆繼續性，即屬之。而從事駕駛業務之
    人，對於駕駛中發生危險之認識能力，較一般人為強，故法
    律上課以較高之注意義務；另刑法上之「業務」，除主要業
    務外，尚包含附隨業務在內，即為完成主要業務所附隨之準
    備工作或輔助事務，均包含在內，司法院79年3 月1 日（79
    ）廳刑一字第216 號函、最高法院75年台上字第1685號判例
    、同院81年度台上字第85號、第1224號判決、89年台上字第
    6774號判決、90年度台非字第341 號判決可資參照。查本件
    被告係新竹貨運公司司機，是其主要業務為載運包裹貨物，
    開車為附隨義務，而為完成主要業務所附隨之準備工作或輔
    助事務，均包括於「業務」範圍內。依前述實務通說見解，
    被告當日駕駛自用小客車，欲前往三重市工作地點上班，則
    被告於上班時駕車之行為，乃基於其附隨業務行為所生，而
    被告於上班途中，不慎撞傷告訴人2 人之行為，因係基於其
    附隨業務所發生之過失，是被告應負業過失傷害人罪責。次
    按被告行為後，刑法業於94年1 月7 日修正，95年7 月1 日
    施行，依該新修正施行之刑法第2 條第1 項規定：「行為後
    法律有變更者，適用行為時之法律，但行為後之法律有利於
    行為人者，適用最有利於行為人之法律。」此條規定係規範
    行為後法律變更所生新舊法律比較適用之準據法，本身尚無
    新舊法比較之問題，於新法施行後，應一律適用新法第2 條
    第1 項之規定，此為「從舊從輕」之比較（最高法院95年度
    第8 次刑事庭會議決議參照）；而比較時應就罪刑有關之共
    犯、未遂犯、想像競合犯、牽連犯、連續犯、結合犯，以及
    累犯加重、自首減輕暨其他法定加減原因（如身份加減）與
    加減比例等一切情形，本於統一性及整體性原則，綜其全部
    罪刑之結果而為比較（最高法院24年上字第4634號、29年上
    字第964 號判例意旨、95年第8 次刑事庭會議決議參照）；
    而刑法修正後，關於罰金最低數額、易科罰金、自首等規定
    ，均經修正，其修正說明如下：
（一）新法第33條第5 款規定，將罰金最低額由銀元1 元以上，
      修正為新台幣1,000 元以上，以百元計算之。且被告行為
      後，刑法施行法亦於95年6 月14日修正，增訂第1 條之1
      ，明訂中華民國94年1 月7 日刑法修正施行後，刑法分則
      編所定罰金之貨幣單位為新台幣。94年1 月7 日刑法修正
      時，刑法分則編未修正之條文定有罰金者，自94年1 月7
      日刑法修正施行後，就其所定數額提高為30倍，但72年6
      月26日至94 年1月7 日新增或修正之條文，就其所定數額
      提高為3 倍。惟因原本刑法條文罰金之單位為銀元，與新
      台幣之折算比例為3 比1 ，復因罰金罰鍰提高標準條例第
      1 條之適用，罰金數額業已提高10倍，因而實際上所得科
      處罰金之總數，固未提高，惟如前所述，新法第33條第5
      款提高罰金最低額為新台幣1,000 元以上，且以百元計算
      之。因之刑法分則條文中有罰金刑者，其罰金之最低額業
      經修正為新台幣1,000 元以上，是比較結果，以舊法之規
      定有利被告。
（二）被告行為時之舊法第41條第1 項前段規定：「犯最重本刑
      為五年以下有期徒刑以下之刑之罪，而受六個月以下有期
      徒刑或拘役之宣告，因身體、教育、職業、家庭之關係或
      其他正當事由，執行顯有困難者，得以一元以上三元以下
      折算一日，易科罰金」，且被告行為時之易科罰金折算標
      準，修正前罰金罰鍰提高標準條例第2 條前段（95年7 月
      1 日修正公佈刪除）規定，就其原定數額提高為100 倍折
      算1日 ，則本件被告行為時之易科罰金折算標準，應以銀
      元300 元折算1 日，經折算為新臺幣後，應以新臺幣900
      元折算為1 日。惟被告行為後之新法第41條第1 項前段則
      規定：「犯最重本刑為五年以下有期徒刑以下之刑之罪，
      而受六個月以下有期徒刑或拘役之宣告者，得以新臺幣一
      千元、二千元或三千元折算一日，易科罰金」，比較新舊
      法易科罰金折算標準，以舊法之規定較有利於被告。
（三）被告於肇事後停留在現場，於有偵查權限之機關知悉其為
      肇事人前，向前來處理之警員坦承為肇事人，並接受裁判
      ，有基隆市○○○道路交通事故報案人須知1 紙附卷可參
      ，應合於自首之要件。而被告行為後，刑法第62條關於自
      首之法律效果，由「減輕其刑」之必減主義，修正為「得
      減輕其刑」之得減主義，涉及被告刑罰之輕重，自屬刑罰
      法律之變更，依新法第2 條第1 項規定，比較新舊法關於
      自首要件及法律效果，以舊法較有利於被告。
三、核被告丙○○所為，係涉犯刑法第284 條第2 項前段之業務
    過失傷害罪嫌。被告以一過失行為，同時致黃炯益、乙○○
    受有傷害，為想像競合犯，請依同法第55條前段規定，從一
    重之過失傷害罪處斷。又被告於肇事後，坦承為肇事者並接
    受裁判，請依同法第62條規定減輕其刑。
四、依刑事訴訟法第251條第1項提起公訴。
    此　  致
臺灣基隆地方法院
中　　華　　民　　國　　96　　年　　3 　　月　　14　　日
　　　　　　　　　　　　　　　檢察官　甲  ○  ○
本件正本證明與原本無異
中　　華　　民　　國　　96　　年　　3 　　月　　20　　日
　　　　　　　　　　　　　　　書記官　何  淑  貞
附錄所犯法條：
中華民國刑法第284條
    從事業務之人，因業務上之過失傷害人者，處1 年以下有期
    徒刑、拘役或1 千元以下罰金，致重傷者，處3 年以下有期
    徒刑、拘役或2 千元以下罰金。
